臺灣高等法院刑事判決
111年度上訴字第204號
上  訴  人  
即  被  告  辜麗鳳


選任辯護人  周書甫律師（法扶律師）          
上列上訴人即被告因偽造有價證券等案件，不服臺灣臺北地方法
院109年度訴字第751號，中華民國110年11月30日第一審判決（
起訴案號：臺灣臺北地方檢察署108年度偵字第24239號、109年
度偵字第16356號），提起上訴，本院判決如下：
    主    文
原判決撤銷。
辜麗鳳犯偽造有價證券罪，處有期徒刑肆年拾月；又犯共同行使
偽造私文書罪，處有期徒刑貳月，如易科罰金，以新臺幣壹仟元
折算壹日。
未扣案如附表一、二所示之偽造支票均沒收。
    犯罪事實
一、辜麗鳳自民國87年起，受僱於由勞開漢擔任負責人、址設臺
    北市○○區○○○路0段000號9樓之大亞運通有限公司（下稱大亞
    運通公司），擔任會計職務，負責處理大亞運通公司報關事
    宜，並以為大亞運通公司員工申報勞工保險（下稱勞保）、
    全民健康保險（下稱健保）為其附隨業務，為從事業務之人
    ，竟分別為下列行為：
　㈠辜麗鳳明知其僅於執行大亞運通公司報關業務費用範圍，始
    得以大亞運通公司負責人勞開漢個人名義開立支票，竟基於
    意圖供行使之用而偽造有價證券之犯意，利用其保管勞開漢
    向國泰世華商業銀行股份有限公司（下稱國泰世華銀行）信
    義分行申請開立帳號000000000000號支票帳戶（下稱國泰世
    華銀行支票帳戶）空白支票及勞開漢印章之機會，逾越勞開
    漢之授權範圍，自103年8月起至108年7月止期間，在大亞運
    通公司內，接續在如附表一、二所示票號之空白支票上，填
    載如附表一、二所示之金額及發票日，並蓋用前開勞開漢之
    印章，而偽造如附表一、二所示之支票，復將上開支票存入
    其所申請開立如附表一、二所示之臺灣中小企業銀行股份有
    限公司（下稱臺灣企銀）帳號、國泰世華商業銀行銀行股份
    有限公司（下稱國泰世華銀行）帳號之帳戶內。
　㈡辜麗鳳明知其友人楊春暉（業經原審論處罪刑確定）未在大
    亞運通公司任職，竟意圖為自己不法之所有及意圖為楊春暉
    不法之利益，基於侵占之犯意，並與楊春暉共同基於行使偽
    造私文書、行使業務上登載不實文書及詐欺得利之犯意聯絡
    ，未經大亞運通公司及勞開漢之同意或授權，於107年5月18
    日，在大亞運通公司內，由辜麗鳳在其業務上所製作之勞工
    保險（下稱勞保）加保申報表、全民健康保險（下稱健保）
    第一、二、三類保險對象投保申報表〈※勞工退休金提繳申
    報表〉（下稱勞健保投保申報表）上，以大亞運通公司名義
    ，擅自填載楊春暉任職大亞運通公司、投保薪資新臺幣（下
    同）22,000元、到職日期為107年5月18日等不實事項，再持
    其所保管之大亞運通公司及勞開漢之印章蓋用印文在上開勞
    健保投保申報表上，據以加保楊春暉之勞保及健保後，隨即
    於同日持向勞動部勞工保險局（下稱勞保局）及衛生福利部
    中央健康保險署（下稱健保署）辦理楊春暉之勞保、健保之
    加保事宜而行使之，致使勞保局、健保署承辦人員陷於錯誤
    ，誤以為投保單位大亞運通公司申請為其員工楊春暉加保，
    而核准予以納保，完成勞保及健保之加保程序，足生損害於
    大亞運通公司及勞保局、健保署對於勞保、健保管理之正確
    性；嗣辜麗鳳即於不詳時間、地點，將楊春暉所交付、用以
    支付其個人應負擔之前開健保保費4,430元、勞保保費6,635
    元侵占入己，並進而使大亞運通公司陷於錯誤，自107年5月
    18日加保時起至108年7月9日退保時止，接續為楊春暉繳納
    健保保費雇主負擔款共計1萬4,258元、勞保保費雇主負擔款
    共計2萬3,891元、楊春暉個人應負擔之健保保費共計4,430
    元、勞保保費共計6,635元，辜麗鳳因此獲得犯罪所得共計1
    萬1,065元（計算式：4,430元＋6,635元＝11,065元），楊春
    暉則獲得以不符保險資格之身分投保及因此享有大亞運通公
    司為其支付該公司原無需支付保費之不法利益共計3萬8,149
    元（計算式：14,258元＋23,891元＝38,149元）。
二、案經勞開漢訴由臺北市政府警察局大安分局報請臺灣臺北地
    方檢察署檢察官偵查起訴。
    理    由
壹、證據能力方面：
一、按被告以外之人於審判外之陳述，雖不符刑事訴訟法第159
    條之1至第159條之4之規定，然經當事人於審判程序同意作
    為證據，法院審酌該言詞陳述或書面陳述作成時之情況，認
    為適當者，亦得為證據；當事人、代理人或辯護人於法院調
    查證據時，知有刑事訴訟法第159條第1項不得為證據之情形
    ，而未於言詞辯論終結前聲明異議者，視為有前項之同意，
    刑事訴訟法第159條之5定有明文。查，本判決下列認定事實
    所引用之被告以外之人於審判外所為之供述證據資料（包含
    人證與文書等證據），並無證據證明係公務員違背法定程序
    所取得；而檢察官、上訴人即被告辜麗鳳（下稱被告）及其
    辯護人對本院審判期日提示之卷證，均同意其等證據能力（
    見本院卷第255頁），且迄至言詞辯論終結前亦未再聲明異
    議，本案證據資料作成時之情況，核無違法取證或其他瑕疵
    ，證明力亦無明顯過低之情形，認為以之作為證據為適當，
    依刑事訴訟法第159條之5規定，自均得作為證據。
二、至於非供述證據部分，檢察官、被告及其辯護人於本院審判
    期日均同意或不爭執其等證據能力（見本院卷第256至258頁
    ），復均查無違反法定程序取得或其他不得作為證據之情形
    ，且經本院於審理期日提示予檢察官、被告及其辯護人而為
    合法調查，應認均有證據能力。
貳、實體方面：
一、認定犯罪事實所憑之證據及理由：
　  上開犯罪事實，業據被告於警詢、偵查、原審及本院審理中
    均坦承不諱（見偵24239卷一第8至12、245至246、294至295
    、370至372、406至408頁；原審卷二第36至38、107至109頁
    ；本院卷第279至281頁），核與證人即告訴人勞開漢於警詢
    中、告訴代理人邱邦傑於偵查中指訴情節大致相符（見偵24
    239卷一第15至18、294至295、408頁），復經證人即共同被
    告楊春暉於偵查及原審審理中證述屬實（見偵24239卷一第3
    71、407至408頁；原審卷二第36至37頁），並有和解書、自
    白書、退還勞工退休準備金申請書（無舊制勞工、解散）、
    切結書、勞保投保單位被保險人名冊、臺灣企銀帳號000000
    00000號帳戶之活期存款交易明細、國泰世華銀行帳號00000
    0000000號帳戶之交易明細表、國泰世華銀行對帳單、健保
    署投保單位保費計算明細表、勞保被保險人投保資料表（明
    細）、告訴人108年12月26日刑事陳報狀所檢附之支票明細
    清冊、支票、勞保局109年7月21日保費資字第10960183580
    號函及其檢附勞健保投保申報表、健保署109年7月21日健保
    北字第1091094408號函及其檢附勞健保投保申報表等件在卷
    可稽（見偵24239一卷第21至39、41、43、45、47、53至55
    、65至119、121至219、221至223、301至329、331、333至3
    61頁；偵24239卷二全卷；偵24239卷三；偵24239卷四第13
    至15、19至23頁；本院卷第287至291頁），足認被告任意性
    自白核與事實相符，應堪採信。綜上所述，本案事證已臻明
    確，被告犯行均堪予認定，應均予依法論科。
二、論罪：
　㈠按刑法第2條第1項規定「行為後法律有變更者，適用行為時
    之法律。但行為後之法律有利於行為人者，適用最有利於行
    為人之法律」，係規範行為後法律變更所生新舊法比較適用
    之準據法；該條規定所稱「行為後法律有變更者」，包括犯
    罪構成要件有擴張、減縮，或法定刑度有變更等情形。故行
    為後應適用之法律有上述變更之情形者，法院應綜合其全部
    罪刑之結果而為比較適用。惟若新、舊法之條文內容雖有所
    修正，然其修正內容與罪刑無關，僅為文字、文義之修正、
    條次之移列，或將原有實務見解及法理明文化等無關有利或
    不利於行為人之情形，則非屬上揭所稱之法律有變更，亦不
    生新舊法比較之問題，而應依一般法律適用原則，逕行適用
    裁判時法。故行為後法律若有修正，不論是否涉及前揭法律
    變更，抑或僅係無關行為人有利或不利事項之修正，法院應
    綜合法律修正之具體內容，於理由內說明有無刑法第2條第1
    項所規定「行為後法律有變更」之情形及應適用之法律，始
    屬適法（最高法院107年度台上字第4438號判決意旨參照）
    。本案被告行為後，刑法第201條、第215條、第335條雖均
    於108年12月25日經總統修正公布，並於同年12月27日生效
    ，惟查修正後之規定係依刑法施行法第1條之1第2項前段規
    定將罰金提高30倍，亦即將原本之銀元3,000元、500元、1,
    000元修正為同額之新臺幣9萬元、1萬5,000元、3萬元，其
    修正之結果不生有利或不利於行為人之情形，非屬法律變更
    ，自不生新舊法比較之問題，而應依一般法律適用原則，逕
    行適用裁判時法。
  ㈡按刑法上之偽造有價證券罪，以無權簽發之人冒用他人名義
    簽發者，即行成立。凡未經授權或逾越授權之範圍，而以他
    人名義擅為簽發支票者，即與未受委任，擅權製作無異，均
    屬無權製作，而無解於偽造有價證券之罪責（最高法院98年
    度台上字第369號判決意旨參照）。是核被告就犯罪事實一
    之㈠所為，係犯刑法第201條第1項之偽造有價證券罪；就犯
    罪事實一之㈡所為，係犯刑法第216條、第210條之行使偽造
    私文書罪、同法第216條、第215條之行使業務登載不實文書
    罪、同法第339條第2項之詐欺得利罪及同法第335條第1項之
    侵占罪。起訴書認被告就前開犯詐欺得利部分行為所為，係
    犯刑法第342條第1項之背信罪，容有未洽，惟起訴之社會基
    本事實同一，依法變更起訴法條予以審理。
　㈢復按因身分或其他特定關係成立之罪，其共同實行者，雖無
    特定關係，仍以正犯論，觀諸刑法第31條第1項固明，但此
    專指該犯罪，原屬於具有一定之身分或特定關係之人，始能
    成立之犯罪，而於有他人加入、參與其犯罪之情形，縱然加
    入者無該特定身分或關係，仍應同受非難，乃以法律擬制，
    視同具有身分之正犯，故適用時，應併援引刑法第31條及第
    28條，以示論擬共同正犯之所從出，亦即擴大正犯之範圍，
    使無此身分或特定關係之人，變為可以成立身分犯罪（最高
    法院104年度台上字第1684號判決意旨參照）。經查，楊春
    暉雖非為大亞運通公司員工申報勞保、健保為其附隨業務之
    人員，因而不具刑法第215條所定之身分，但其與具有刑法
    第215條所規定身分之被告共同實施犯罪，依前開判決意旨
    及刑法第31條第1項規定，仍應成立刑法第215條之業務登載
    不實文書罪。是被告與楊春暉就犯罪事實一之㈡所示行使偽
    造私文書、行使業務登載不實文書及詐欺得利犯行，有犯意
    聯絡及行為分擔，應論以共同正犯。
　㈣被告於如附表一、二所示有價證券上盜用印章，而偽造印文
    之行為，均為各該偽造有價證券之階段行為；且其偽造有價
    證券後復持以行使，該行使偽造有價證券之低度行為為偽造
    有價證券之高度行為所吸收，均不另論罪。另被告於勞健保
    投保申報表上盜用印章，而偽造印文之行為，為其偽造私文
    書之階段行為；且其偽造私文書、業務登載不實文書後復持
    以行使，該偽造私文書、業務登載不實文書之低度行為，復
    均為行使之高度行為所吸收，亦均不另論罪。
　㈤按數行為若係於同時同地或密切接近之時、地實行，侵害同
    一之法益，各行為之獨立性極為薄弱，依一般社會健全觀念
    ，在時間差距上，難以強行分開，在刑法評價上，以視為數
    個舉動之接續實行，合為一行為予以評價，較為合理者，屬
    接續犯（最高法院86年台上字第3295號判例意旨參照）。再
    刑法於94年2月2日修正公布（95年7月1日施行）刪除連續犯
    規定之同時，對於合乎接續犯或包括一罪之情形，為避免刑
    罰之過度評價，已於立法理由說明委由實務以補充解釋之方
    式，發展接續犯之概念，適用於原可單獨成罪之多數行為，
    以限縮數罪併罰之範圍。故於修正刑法施行後，自應重新檢
    討「接續犯」、「包括一罪」之概念，而對接續犯所謂「數
    行為在密切接近之時、地」之認定，須依所犯之罪質，受侵
    害之法益，行為之態樣，及一般社會健全之觀念，予以盱衡
    斷定，當無必須限縮在同一時間、同一地點所為之必要。準
    此，本院認如本案此類型犯罪於刑法修正施行後應視其實施
    犯罪之情形，斟酌是否論以一偽造有價證券罪之接續犯。反
    之，倘一律將各次偽造有價證券行為在刑法上逐一評價並分
    別論處罪刑，反將產生刑罰過重之不合理現象，而與為避免
    流於嚴苛，藉發展接續犯概念以限制數罪併罰適用範圍之修
    法理由相悖。經查：
　　⒈被告就犯罪事實一之㈠所示行為，均係利用其任職於大亞運
      通公司，負責處理大亞運通公司報關業務費用，而得以告
      訴人個人名義開立支票之同一職務上之機會，於密切接近
      之時間，在相同地點，多次逾越告訴人之授權範圍，而偽
      造有價證券並持以行使，侵害告訴人之法益，各行為之獨
      立性極為薄弱，依一般社會健全觀念，在時間差距上，難
      以強行分開，在刑法評價上，應視為數個舉動之接續施行
      ，合為包括之一行為予以評價，屬接續犯，僅論以一罪。
　　⒉被告就犯罪事實一之㈡所示詐欺得利行為，亦係利用其任職
      於大亞運通公司，負責為大亞運通公司員工申報勞保及健
      保之同一職務上機會，於密切接近之時間，在相同地點，
      使大亞運通公司陷於錯誤，多次為楊春暉繳納健保及勞保
      等負擔款，侵害大亞運通公司之法益，各行為之獨立性極
      為薄弱，依一般社會健全觀念，在時間差距上，難以強行
      分開，在刑法評價上，應視為數個舉動之接續施行，合為
      包括之一行為予以評價，亦屬接續犯，僅論以一罪。
　㈥被告以一行為同時觸犯行使偽造私文書罪、行使業務登載不
    實文書罪、詐欺得利罪及侵占罪等4罪名，為想像競合犯，
    依刑法第55條規定，應從一重之行使偽造私文書罪處斷。
  ㈦被告所犯上開2罪，犯意各別，行為互殊，應予分論併罰。
　㈧檢察官就上開犯罪事實一之㈡部分，雖僅就被告行使業務登載
    不實文書及詐欺得利部分之犯行提起公訴，然檢察官就犯罪
    事實一部起訴者，其效力及於全部，本件被告前揭行使偽造
    私文書及侵占部分之事實，與前揭論罪科刑之被告行使偽造
    私文書及詐欺得利部分，具有想像競合犯之裁判上一罪之關
    係，而為起訴效力所及，並經本院告知該罪名後，予以檢察
    官、被告及其辯護人辯論（見本院卷第253至254頁），而無
    礙於被告防禦權，本院自得併予審理。　
三、刑之減輕事由：
　　被告及其辯護人雖以被告自始坦認犯行，未浪費司法資源，
    與告訴人勞開漢達成和解並賠償完畢，犯後態度良好，且被
    告為單親家庭，育有3名在學子女，另須照料年邁父親，不
    無可憫之處，請求本院酌減其刑云云。惟按犯罪之情狀顯可
    憫恕，認科以最低度刑仍嫌過重者，得酌量減輕其刑，刑法
    第59條定有明文。此雖為法院依法得行使裁量之事項，然非
    漫無限制，須犯罪有其特殊之原因、環境與情狀，參以刑法
    第57條所列10款事項等一切情狀後，在客觀上足以引起一般
    之同情，認為即予宣告法定最低度刑，猶嫌過重者，始有其
    適用（最高法院100年度台上字第744號判決意旨參照）。查
    被告年輕力壯，非無謀生能力，不思以正途賺取錢財，竟貪
    圖不法利益，利用其保管國泰世華銀行支票帳戶空白支票及
    告訴人印章之機會，自103年8月起至108年7月止期間，先後
    偽造如附表一、二所示支票及勞健保投保申報表，造成告訴
    人及被害人大亞運通公司財產損失，其就犯罪事實一之㈠部
    分犯罪所得更高達3,736萬5,429元，對於社會正常交易秩序
    及良善風俗之危害非輕，其犯後於警詢、偵查、原審及本院
    審理中雖均坦承犯行，並分別與告訴人、被害人大亞運通公
    司達成和解，且已賠償告訴人大部分損失，此有前引之和解
    書在卷可稽，然參酌被告於原審審理中先自承：上開犯罪係
    用於小孩就學、出國遊玩、投資開店、購買名牌包等語（見
    原審卷二第110至111頁），復以書狀陳明：上開犯罪所得部
    分款項用以支付換手機、租屋、報名健身房等花費等語（見
    原審卷二第126頁），足見被告前開犯罪所得多數用於奢侈
    花費，則就被告本案犯罪之目的、動機、手段與情節等觀之
    ，實難認客觀上足以引起一般同情之特殊原因、環境與情狀
    ，尚無如宣告法定最低度刑，猶嫌過重，而情堪憫恕之情形
    ，自無刑法第59條規定之適用餘地，是被告及其辯護人雖均
    請求本院依刑法第59條規定予以減刑云云，難認有據，併此
    敘明。
四、撤銷改判之理由：　
  ㈠原審認被告犯上開偽造有價證券等犯行事證明確，均予以論
    罪科刑，固非無見。惟查：⒈被告就犯罪事實一之㈠所示偽造
    如附表一、二所示支票犯行，屬接續犯之實質上一罪，原判
    決逕認被告於不同日期偽造如附表一、二所示支票，犯意各
    別、行為互殊，應予分論併罰，容有未洽；⒉被告就犯罪事
    實一之㈡所犯，係成立刑法第216條、第210條之行使偽造私
    文書罪、同法第216條、第215條之行使業務登載不實文書罪
    、同法第339條第2項之詐欺得利罪及同法第335條第1項之侵
    占罪，原判決誤認被告係犯刑法第216條、第215條之行使業
    務登載不實文書罪及同法第342條第1項之背信罪，亦有未洽
    。被告提起上訴，指摘原判決就犯罪事實一之㈠部分未以一
    罪論不當，為有理由，就犯罪事實一之㈡部分，指摘原判決
    未適用刑法第59條規定酌減其刑不當，雖無理由，惟原判決
    既有前開可議之處，自應由本院將原判決予以撤銷改判。
　㈡爰以行為人責任為基礎，審酌被告於本案犯罪前未曾因故意
    犯罪受有期徒刑以上刑之宣告，有本院被告前案紀錄表1份
    在卷可參（見本院卷第71至72頁），素行尚可，正值青壯之
    年，不思以正途賺取錢財，明知其未獲得告訴人及被害人大
    亞運通公司之同意或授權，竟貪圖不法利益，利用其保管國
    泰世華銀行支票帳戶空白支票及告訴人印章之機會，自103
    年8月起至108年7月止期間，先後偽造如附表一、二所示支
    票及勞健保投保申報表，造成告訴人及被害人大亞運通公司
    財產損失，足生損害於大亞運通公司及勞保局、健保署對於
    勞保、健保管理之正確性，其就犯罪事實一之㈠部分犯罪所
    得更高達3,736萬5,429元，對於社會正常交易秩序及良善風
    俗之危害非輕，所為應予非難，惟被告於警詢、偵查、原審
    及本院審理中均坦承犯行，並與告訴人、被害人大亞運通公
    司達成和解，並已全數賠償完畢等情，有和解書、告訴人11
    0年3月31日刑事陳報狀及原審公務電話紀錄等件在卷可憑（
    見偵24239一卷第21至39頁；原審卷二第51、61頁；本院卷
    第287至293頁），堪認被告犯後確有悔意並積極賠償，態度
    良好，兼衡其犯罪之動機、目的、手段、於本院審理時自承
    智識程度為高職畢業，目前離婚、在餐飲業打工，家中有3
    個已成年、尚在就學之小孩需其扶養照顧之家庭生活狀況（
    見本院卷第281頁）等一切情狀，分別量處如主文第2項所示
    之刑，並就行使偽造私文書罪部分，併諭知易科罰金之折算
    標準，以資懲儆。
　㈢被告及其辯護人雖以被告與告訴人、被害人大亞運通公司達
    成和解，並賠償渠等損失，告訴人及被害人大亞運通公司均
    願意宥恕被告之行為，並給予緩刑之機會，請求為緩刑之宣
    告云云。惟按「受二年以下有期徒刑、拘役或罰金之宣告，
    而有下列情形之一，認以暫不執行為適當者，得宣告二年以
    上五年以下之緩刑，其期間自裁判確定之日起算：一、未曾
    因故意犯罪受有期徒刑以上刑之宣告者。二、前因故意犯罪
    受有期徒刑以上刑之宣告，執行完畢或赦免後，五年以內未
    曾因故意犯罪受有期徒刑以上刑之宣告者。」刑法第74第1
    項定有明文。查被告於本案犯罪前雖未曾因故意犯罪受有期
    徒刑以上刑之宣告，已如前述，然被告就偽造有價證券罪部
    分，業經本院判處有期徒刑4年10月，揆諸上開說明，核與
    刑法第74條第1項第1款、第2款所定之緩刑要件均不相適合
    ，自不得為緩刑之諭知。是被告及其辯護人上訴請求為被告
    緩刑之宣告云云，委無足採，附此敘明。
　㈣沒收：
　　⒈按偽造之有價證券，不問屬於犯人與否，沒收之，刑法第2
      05條定有明文。查如附表一、二所示之支票，均係被告偽
      造之有價證券，雖未據扣案，應依刑法第205條規定，不
      問屬於犯人與否，均併予宣告沒收。
    ⒉按犯罪所得，屬於犯罪行為人者，沒收之；於全部或一部
      不能沒收或不宜執行沒收時，追徵其價額，不予宣告沒收
      或追徵；又犯罪所得已實際合法發還被害人者，不予宣告
      沒收或追徵，刑法第38條之1第1項前段、第3項、第5項分
      別定有明文。次按基於「任何人不得保有不法行為之獲利
      」原則，對於因犯罪造成之財產利益不法流動，應藉由「
      沒收犯罪利得」法制，透過類似不當得利之衡平措施，使
      之回歸犯罪發生前的合法財產秩序狀態。從而若被害人因
      犯罪受害所形成之民事請求權實際上已獲全額滿足，行為
      人亦不再享有因犯罪取得之財產利益，則犯罪利得沒收之
      規範目的已經實現，自無庸宣告犯罪利得沒收、追徵。查
      被告因偽造如附表一、二所示支票並持以行使，共計兌領
      3,736萬5,429元；又侵占楊春暉所交付之款項1萬1,065元
      等情，業經本院認定如前述，雖均未扣案，惟被告前業已
      以該犯罪所得所購買之部分商品（包包、飾品）交付予告
      訴人，用以抵償所生損害，且於原審及本院審理中已分別
      與告訴人、被害人大亞運通公司以3000萬元達成和解，並
      已全數賠償，應認被告已將上開犯罪所得發還予被害人，
      爰依刑法第38條之1第5項之規定，不予宣告沒收或追徵。
據上論斷，應依刑事訴訟法第369條第1項前段、第364條、第299
條第1項前段、第300條，判決如主文。
本案經檢察官黃秀敏提起公訴，檢察官陳正芬到庭執行職務。
中　　華　　民　　國　　111 　年　　4 　　月　　13　　日
                  刑事第二十三庭審判長法  官  許永煌 
                                      法  官  黃美文
                                      法  官  雷淑雯
以上正本證明與原本無異。
如不服本判決應於收受送達後20日內向本院提出上訴書狀，並應
敘述具體理由；其未敘述上訴理由者，應於上訴期間屆滿後20日
內向本院補提理由書（均須按他造當事人之人數附繕本）「切勿
逕送上級法院」。告訴人或被害人如對於本判決不服者，應具備
理由請求檢察官上訴，其上訴期間之計算係以檢察官收受判決正
本之日期為準。 
                                      書記官  林立柏
中　　華　　民　　國　　111 　年　　4 　　月　　19　　日
附錄：本案論罪科刑法條全文
中華民國刑法第201條
意圖供行使之用，而偽造、變造公債票、公司股票或其他有價證
券者，處3年以上10年以下有期徒刑，得併科9萬元以下罰金。
行使偽造、變造之公債票、公司股票或其他有價證券，或意圖供
行使之用而收集或交付於人者，處1年以上7年以下有期徒刑，得
併科9萬元以下罰金。

中華民國刑法第216條
行使第 210 條至第 215 條之文書者，依偽造、變造文書或登載
不實事項或使登載不實事項之規定處斷。

中華民國刑法第210條
偽造、變造私文書，足以生損害於公眾或他人者，處 5 年以下
有期徒刑。

中華民國刑法第215條
從事業務之人，明知為不實之事項，而登載於其業務上作成之文
書，足以生損害於公眾或他人者，處三年以下有期徒刑、拘役或
一萬五千元以下罰金。

中華民國刑法第335條
意圖為自己或第三人不法之所有，而侵占自己持有他人之物者，
處5年以下有期徒刑、拘役或科或併科3萬元以下罰金。
前項之未遂犯罰之。

中華民國刑法第339條
意圖為自己或第三人不法之所有，以詐術使人將本人或第三人之
物交付者，處 5 年以下有期徒刑、拘役或科或併科 50 萬元以
下罰金。
以前項方法得財產上不法之利益或使第三人得之者，亦同。
前二項之未遂犯罰之。

附表一：
臺灣企銀 戶名辜麗鳳 帳號：00000000000   103年度     筆數 發票日（年/月/日） 票據號碼 金額(單位：新臺幣元） 存入銀行金額 1-1 103/8/12 BN0000000 94,840 304,548 1-2 103/8/12 BN0000000 102,124  1-3 103/8/12 BN0000000 107,584  2-1 103/8/18 BN0000000 94,470 295,954 2-2 103/8/18 BN0000000 107,699  2-3 103/8/18 BN0000000 93,785  3-1 103/9/18 BN0000000 92,953 181,338 3-2 103/9/18 BN0000000 88,385  4 103/9/22 BN0000000 94,642 94,642 5-1 103/10/8 BN0000000 94,642 192,194 5-2 103/10/8 BN0000000 97,552  6-1 103/10/27 BN0000000 95,601 292,899 6-2 103/10/27 BN0000000 98,900  6-3 103/10/27 BN0000000 98,398  7 103/10/29 BN0000000 59,378 59,378 8-1 103/11/7 BN0000000 93,648 275,765 8-2 103/11/7 BN0000000 86,527  8-3 103/11/7 BN0000000 95,590  總金額    1,696,718 104年度     筆數 發票日 票據號碼 金額 存入銀行金額 9-1 104/1/8 BN0000000 95,793 285,928 9-2 104/1/8 BN0000000 93,900  9-3 104/1/8 BN0000000 96,235  10-1 104/1/28 BN0000000 93,605 286,346 10-2 104/1/28 BN0000000 95,853  10-3 104/1/28 BN0000000 96,888  11-1 104/2/11 BN0000000 98,808 266,264 11-2 104/2/11 BN0000000 78,206  11-3 104/2/11 BN0000000 89,250  12-1 104/3/6 BN0000000 91,285 279,021 12-2 104/3/6 BN0000000 93,188  12-3 104/3/6 BN0000000 94,548  13-1 104/3/17 BN0000000 92,349 277,821 13-2 104/3/17 BN0000000 92,350  13-3 104/3/17 BN0000000 93,122  14 104/3/19 BN0000000 98,534 98,534 15-1 104/3/26 BN0000000 83,740 136,305 15-2 104/3/26 BN0000000 52,565  16-1 104/4/7 BN0000000 72,800 233,090 16-2 104/4/7 BN0000000 85,740  16-3 104/4/7 BN0000000 74,550  17-1 104/4/20 BN0000000 89,036 174,301 17-2 104/4/20 BN0000000 85,265  18-1 104/5/12 BN0000000 75,935 248,813 18-2 104/5/12 BN0000000 80,133  18-3 104/5/12 BN0000000 92,745  19-1 104/6/24 BN0000000 95,816 286,109 19-2 104/6/24 BN0000000 91,918  19-3 104/6/24 BN0000000 98,375  20-1 104/7/2 BN0000000 95,928 276,349 20-2 104/7/2 BN0000000 84,451  20-3 104/7/2 BN0000000 95,970  21-1 104/7/22 BN0000000 94,461 283,406 21-2 104/7/22 BN0000000 90,481  21-3 104/7/22 BN0000000 98,464  22-1 104/8/7 BN0000000 93,671 287,422 22-2 104/8/7 BN0000000 97,478  22-3 104/8/7 BN0000000 96,273  23-1 104/8/26 BN0000000 94,366 253,024 23-2 104/8/26 BN0000000 71,500  23-3 104/8/26 BN0000000 87,158  24-1 104/9/1 BN0000000 62,575 196,704 24-2 104/9/1 BN0000000 65,377  24-3 104/9/1 BN0000000 68,752  25-1 104/9/16 BN0000000 86,569 274,559 25-2 104/9/16 BN0000000 92,660  25-3 104/9/16 BN0000000 95,330  26-1 104/10/12 BN0000000 57,370 223,293 26-2 104/10/12 BN0000000 55,776  26-3 104/10/12 BN0000000 57,175  26-4 104/10/12 BN0000000 52,972  27-1 104/10/30 BN0000000 90,420 283,458 27-2 104/10/30 BN0000000 96,508  27-3 104/10/30 BN0000000 96,530  28-1 104/11/23 BN0000000 57,880 264,158 28-2 104/11/23 BN0000000 62,660  28-3 104/11/23 BN0000000 66,569  28-4 104/11/23 BN0000000 77,049  29-1 104/12/14 BN0000000 83,649 306,692 29-2 104/12/14 BN0000000 75,504  29-3 104/12/14 BN0000000 71,087  29-4 104/12/14 BN0000000 76,452  30-1 104/12/23 BN0000000 63,960 193,080 30-2 104/12/23 BN0000000 71,500  30-3 104/12/23 BN0000000 57,620  總計    5,414,677  105年度      筆數 發票日 票據號碼 金額 存入銀行金額 31-1 105/1/13 BN0000000 58,854 288,737 31-2 105/1/13 BN0000000 68,219  31-3 105/1/13 BN0000000 72,575  31-4 105/1/13 BN0000000 89,089  32-1 105/1/30 BN0000000 56,656 170,607 32-2 105/1/30 BN0000000 55,575  32-3 105/1/30 BN0000000 58,376  33-1 105/2/23 BN0000000 58,685 224,201 33-2 105/2/23 BN0000000 50,465  33-3 105/2/23 BN0000000 56,623  33-4 105/2/23 BN0000000 58,428  34-1 105/2/26 BN0000000 54,809 170,005 34-2 105/2/26 BN0000000 55,573  34-3 105/2/26 BN0000000 59,623  35-1 105/3/15 BN0000000 80,330 310,521 35-2 105/3/15 BN0000000 86,066  35-3 105/3/15 BN0000000 58,375  35-4 105/3/15 BN0000000 85,750  36-1 105/3/21 BN0000000 57,580 185,742 36-2 105/3/21 BN0000000 55,582  36-3 105/3/21 BN0000000 72,580  37-1 105/3/29 BN0000000 58,880 200,881 37-2 105/3/29 BN0000000 65,036  37-3 105/3/29 BN0000000 76,965  38-1 105/4/18 BN0000000 60,592 271,126 38-2 105/4/18 BN0000000 82,250  38-3 105/4/18 BN0000000 62,709  38-4 105/4/18 BN0000000 65,575  39-1 105/5/9 BN0000000 50,209 231,704 39-2 105/5/9 BN0000000 52,575  39-3 105/5/9 BN0000000 56,340  39-4 105/5/9 BN0000000 72,580  40-1 105/5/23 BN0000000 63,002 322,327 40-2 105/5/23 BN0000000 64,175  40-3 105/5/23 BN0000000 63,230  40-4 105/5/23 BN0000000 64,175  40-5 105/5/23 BN0000000 67,745  41-1 105/6/8 BN0000000 51,211 196,366 41-2 105/6/8 BN0000000 72,575  41-3 105/6/8 BN0000000 72,580  42-1 105/6/16 BN0000000 62,288 245,801 42-2 105/6/16 BN0000000 56,340  42-3 105/6/16 BN0000000 71,540  42-4 105/6/16 BN0000000 55,633  43-1 105/6/24 BN0000000 62,311 263,614 43-2 105/6/24 BN0000000 69,713  43-3 105/6/24 BN0000000 62,880  43-4 105/6/24 BN0000000 68,710  44-1 105/7/7 BN0000000 68,575 270,058 44-2 105/7/7 BN0000000 64,175  44-3 105/7/7 BN0000000 68,575  44-4 105/7/7 BN0000000 68,733  45-1 105/7/19 BN0000000 65,021 271,965 45-2 105/7/19 BN0000000 68,925  45-3 105/7/19 BN0000000 69,545  45-4 105/7/19 BN0000000 68,474  46-1 105/8/9 BN0000000 123,351 279,101 46-2 105/8/9 BN0000000 155,750  47-1 105/8/30 BN0000000 82,430 240,207 47-2 105/8/30 BN0000000 72,575  47-3 105/8/30 BN0000000 85,202  48-1 105/9/12 BN0000000 68,535 238,076 48-2 105/9/12 BN0000000 83,791  48-3 105/9/12 BN0000000 85,750  49-1 105/9/21 BN0000000 74,385 217,359 49-2 105/9/21 BN0000000 77,670  49-3 105/9/21 BN0000000 65,304  50-1 105/10/7 BN0000000 87,310 258,841 50-2 105/10/7 BN0000000 83,115  50-3 105/10/7 BN0000000 88,416  51-1 105/11/3 BN0000000 86,670 343,115 51-2 105/11/3 BN0000000 83,385  51-3 105/11/3 BN0000000 85,750  51-4 105/11/3 BN0000000 87,310  52-1 105/11/16 BN0000000 78,925 236,944 52-2 105/11/16 BN0000000 79,545  52-3 105/11/16 BN0000000 78,474  53-1 105/11/22 BN0000000 85,021 263,491 53-2 105/11/22 BN0000000 88,925  53-3 105/11/22 BN0000000 89,545  54-1 105/11/29 BN0000000 62,250 211,488 54-2 105/11/29 BN0000000 69,552  54-3 105/11/29 BN0000000 79,686  55 105/12/7 BN0000000 31,500 186,230 56 105/12/7 BN0000000 95,850  57 105/12/7 BN0000000 58,880  58-1 105/12/19 BN0000000 75,021 291,060 58-2 105/12/19 BN0000000 78,925  58-3 105/12/19 BN0000000 69,640  58-4 105/12/19 BN0000000 67,474  總計    6,389,567 106年度     筆數 發票日 票據號碼 金額 存入銀行金額 59-1 106/1/16 BN0000000 54,700 192,950 59-2 106/1/16 BN0000000 64,750  59-3 106/1/16 BN0000000 73,500  60-1 106/2/10 BN0000000 73,500 297,078 60-2 106/2/10 BN0000000 85,750  60-3 106/2/10 BN0000000 68,243  60-4 106/2/10 BN0000000 69,585  61-1 106/2/16 BN0000000 68,600 272,975 61-2 106/2/16 BN0000000 65,754  61-3 106/2/16 BN0000000 75,231  61-4 106/2/16 BN0000000 63,390  62-1 106/3/7 BN0000000 65,754 271,928 62-2 106/3/7 BN0000000 70,690  62-3 106/3/7 BN0000000 65,754  62-4 106/3/7 BN0000000 69,730  63-1 106/3/20 BN0000000 71,750 266,634 63-2 106/3/20 BN0000000 55,750  63-3 106/3/20 BN0000000 73,380  63-4 106/3/20 BN0000000 65,754  64-1 106/4/5 BN0000000 78,366 305,152 64-2 106/4/5 BN0000000 76,475  64-3 106/4/5 BN0000000 77,325  64-4 106/4/5 BN0000000 72,986  65-1 106/4/18 BN0000000 75,685 311,875 65-2 106/4/18 BN0000000 80,151  65-3 106/4/18 BN0000000 78,436  65-4 106/4/18 BN0000000 77,603  66-1 106/4/25 BN0000000 58,600 245,698 66-2 106/4/25 BN0000000 65,864  66-3 106/4/25 BN0000000 65,754  66-4 106/4/25 BN0000000 55,480  67-1 106/5/15 BN0000000 69,946 314,550 67-2 106/5/15 BN0000000 85,750  67-3 106/5/15 BN0000000 73,100  67-4 106/5/15 BN0000000 85,754  68-1 106/5/24 BN0000000 66,036 310,029 68-2 106/5/24 BN0000000 83,807  68-3 106/5/24 BN0000000 74,570  68-4 106/5/24 BN0000000 85,616  69-1 106/6/1 BN0000000 75,575 303,766 69-2 106/6/1 BN0000000 78,366  69-3 106/6/1 BN0000000 72,222  69-4 106/6/1 BN0000000 77,603  70-1 106/6/13 BN0000000 87,382 334,380 70-2 106/6/13 BN0000000 77,575  70-3 106/6/13 BN0000000 83,807  70-4 106/6/13 BN0000000 85,616  71-1 106/6/19 BN0000000 69,582 270,339 71-2 106/6/19 BN0000000 65,575  71-3 106/6/19 BN0000000 69,582  71-4 106/6/19 BN0000000 65,600  72-1 106/7/12 BN0000000 97,360 338,571 72-2 106/7/12 BN0000000 73,250  72-3 106/7/12 BN0000000 82,207  72-4 106/7/12 BN0000000 85,754  73-1 106/7/24 BN0000000 93,990 327,095 73-2 106/7/24 BN0000000 72,205  73-3 106/7/24 BN0000000 85,575  73-4 106/7/24 BN0000000 75,325  74-1 106/8/3 BN0000000 123,256 289,292 74-2 106/8/3 BN0000000 166,036  75-1 106/8/14 BN0000000 92,075 280,892 75-2 106/8/14 BN0000000 92,626  75-3 106/8/14 BN0000000 96,191  76-1 106/8/24 BN0000000 89,582 263,282 76-2 106/8/24 BN0000000 85,575  76-3 106/8/24 BN0000000 88,125  77-1 106/9/1 BN0000000 93,407 282,607 77-2 106/9/1 BN0000000 92,715  77-3 106/9/1 BN0000000 96,485  78-1 106/9/12 BN0000000 98,730 295,905 78-2 106/9/12 BN0000000 98,575  78-3 106/9/12 BN0000000 98,600  79-1 106/9/25 BN0000000 154,700 238,200 79-2 106/9/25 BN0000000 83,500  80-1 106/10/17 BN0000000 75,568 303,749 80-2 106/10/17 BN0000000 75,027  80-3 106/10/17 BN0000000 75,226  80-4 106/10/17 BN0000000 77,928  81 106/10/20 BN0000000 123,050 123,050 82 106/10/24 BN0000000 183,257 183,257 83-1 106/11/13 BN0000000 68,800 314,499 83-2 106/11/13 BN0000000 82,822  83-3 106/11/13 BN0000000 75,920  83-4 106/11/13 BN0000000 86,957  84-1 106/11/16 BN0000000 66,524 268,165 84-2 106/11/16 BN0000000 67,541  84-3 106/11/16 BN0000000 67,175  84-4 106/11/16 BN0000000 66,925  85-1 106/12/8 BN0000000 85,593 260,518 85-2 106/12/8 BN0000000 87,670  85-3 106/12/8 BN0000000 87,255  86-1 106/12/20 BN0000000 85,094 253,836 86-2 106/12/20 BN0000000 85,920  86-3 106/12/20 BN0000000 82,822  總計    7,720,272 107年度     筆數 發票日 票據號碼 金額 存入銀行金額 87-1 107/1/2 BN0000000 95,662 290,722 87-2 107/1/2 BN0000000 97,670  87-3 107/1/2 BN0000000 97,390  88-1 107/1/19 BN0000000 125,370 255,390 88-2 107/1/19 BN0000000 130,020  89-1 107/2/21 BN0000000 73,880 236,781 89-2 107/2/21 BN0000000 80,235  89-3 107/2/21 BN0000000 82,666  90-1 107/3/13 BN0000000 85,885 348,420 90-2 107/3/13 BN0000000 98,585  90-3 107/3/13 BN0000000 86,994  90-4 107/3/13 BN0000000 76,956  91-1 107/3/16 BN0000000 84,885 260,114 91-2 107/3/16 BN0000000 86,994  91-3 107/3/16 BN0000000 88,235  92-1 107/3/20 BN0000000 88,572 256,878 92-2 107/3/20 BN0000000 82,793  92-3 107/3/20 BN0000000 85,513  93-1 107/3/26 BN0000000 98,881 290,916 93-2 107/3/26 BN0000000 96,384  93-3 107/3/26 BN0000000 95,651  94-1 107/3/30 BN0000000 89,889 265,861 94-2 107/3/30 BN0000000 86,992  94-3 107/3/30 BN0000000 88,980  95-1 107/4/20 BN0000000 87,529 327,262 95-2 107/4/20 BN0000000 82,098  95-3 107/4/20 BN0000000 73,285  95-4 107/4/20 BN0000000 84,350  96-1 107/5/3 BN0000000 83,203 259,579 96-2 107/5/3 BN0000000 89,886  96-3 107/5/3 BN0000000 86,490  97-1 107/5/15 BN0000000 85,554 259,973 97-2 107/5/15 BN0000000 84,530  97-3 107/5/15 BN0000000 89,889  98-1 107/5/21 BN0000000 87,185 176,028 98-2 107/5/21 BN0000000 88,843  99-1 107/6/12 BN0000000 89,209 332,127 99-2 107/6/12 BN0000000 85,909  99-3 107/6/12 BN0000000 77,800  99-4 107/6/12 BN0000000 79,209  100-1 107/6/20 BN0000000 83,266 258,925 100-2 107/6/20 BN0000000 86,333  100-3 107/6/20 BN0000000 89,326  101-1 107/7/5 BN0000000 86,540 342,646 101-2 107/7/5 BN0000000 88,321  101-3 107/7/5 BN0000000 85,660  101-4 107/7/5 BN0000000 82,125  102-1 107/7/17 BN0000000 82,098 256,849 102-2 107/7/17 BN0000000 86,685  102-3 107/7/17 BN0000000 88,066  103 107/7/23 BN0000000 125,304 125,304 104-1 107/8/1 BN0000000 236,598 292,972 104-2 107/8/1 BN0000000 56,374  105 107/8/9 BN0000000 266,568 266,568 106 107/8/17 BN0000000 150,322 150,322 106-1 107/8/17 BN0000000 153,211 153,211 （此筆金額係存入辜麗鳳國泰世華銀行帳號：000000000000） 107-1 107/8/21 BN0000000 83,264 254,254 107-2 107/8/21 BN0000000 88,105  107-3 107/8/21 BN0000000 82,885  108 107/8/30 BN0000000 182,566 182,566 109-1 107/9/10 BN0000000 123,068 209,626 109-2 107/9/10 BN0000000 86,558  110-1 107/9/17 BN0000000 150,369 206,702 110-2 107/9/17 BN0000000 56,333  110-3 107/9/17 BN0000000 153,269 153,269 （此筆金額係存入辜麗鳳國泰世華銀行帳號：000000000000） 111 107/9/20 BN0000000 53,889 53,889 112 107/9/20 BN0000000 65,333 65,333 113 107/9/26 BN0000000 85,888 85,888 114 107/9/26 BN0000000 88,266 88,266 115 107/9/26 BN0000000 85,386 85,386 116 107/10/2 BN0000000 235,006 235,006 117 107/10/12 BN0000000 125,866 125,866 117-1 107/10/12 BN0000000 156,886 156,886 （此筆金額係存入辜麗鳳國泰世華銀行帳號：000000000000） 118 107/10/19 BN0000000 152,336 152,336 119 107/10/23 BN0000000 213,005 213,005 120 107/10/31 BN0000000 123,666 123,666 121 107/11/15 BN0000000 246,388 246,388 122 107/11/29 BN0000000 58,366 58,366 123 107/11/29 BN0000000 168,320 168,320 123-1 107/11/29 BN0000000 170,535 170,535 （此筆金額係存入辜麗鳳國泰世華銀行帳號：000000000000） 124 107/12/10 BN0000000 126,600 126,600 125 107/12/20 BN0000000 120,368 120,368 總計    8,055,468（不含編號106-1、110-3、117-1、123-1） 5年合計    29,276,702（不含編號106-1、110-3、117-1、123-1） 

附表二：                                 
國泰世華銀行 戶名辜麗鳳 帳號：000000000000   106年度     筆數 發票日 票據號碼 金額 存入銀行金額 1-1 106/6/30 BN0000000 66,036 310,896 1-2 106/6/30 BN0000000 89,647  1-3 106/6/30 BN0000000 66,503  1-4 106/6/30 BN0000000 88,710  2-1 106/8/2 BN0000000 142,714 300,380 2-2 106/8/2 BN0000000 157,666  3-1 106/9/28 BN0000000 85,575 270,331 3-2 106/9/28 BN0000000 89,582  3-3 106/9/28 BN0000000 95,174  4-1 106/11/20 BN0000000 85,969 229,489 4-2 106/11/20 BN0000000 143,520  5-1 106/12/4 BN0000000 125,072 230,460 5-2 106/12/4 BN0000000 105,388  總計    1,341,556 107年度     筆數 發票日 票據號碼 金額 存入銀行金額 6-1 107/1/5 BN0000000 97,350 289,190 6-2 107/1/5 BN0000000 95,320  6-3 107/1/5 BN0000000 96,520  7-1 107/5/23 BN0000000 83,855 240,852 7-2 107/5/23 BN0000000 88,598  7-3 107/5/23 BN0000000 68,399  8-1 107/11/12 BN0000000 125,855 249,505 8-2 107/11/12 BN0000000 123,650  9-1 107/12/18 BN0000000 123,568 321,928 9-2 107/12/18 BN0000000 198,360  10 107/12/26 BN0000000 178,888 178,888 總計    1,280,363 108年度     筆數 發票日 票據號碼 金額 存入銀行金額 11 108/1/7 BN0000000 125,388 125,388 12 108/1/14 BN0000000 123,625 123,625 13 108/1/21 BN0000000 125,666 125,666 14-1 108/1/29 BN0000000 152,360 238,748 14-2 108/1/29 BN0000000 86,388  15-1 108/2/12 BN0000000 153,266 273,424 15-2 108/2/12 BN0000000 120,158  16 108/2/19 BN0000000 222,858 222,858 17 108/2/23 BN0000000 186,885 186,885 18 108/2/25 BN0000000 188,260 188,260 19-1 108/3/4 BN0000000 228,346 355,234 19-2 108/3/4 BN0000000 126,888  20-1 108/3/12 BN0000000 126,333 235,021 20-2 108/3/12 BN0000000 108,688  21 108/3/19 BN0000000 205,668 205,668 22 108/3/29 BN0000000 205,338 205,338 23 108/4/8 BN0000000 256,768 256,768 24 108/4/9 BN0000000 223,628 223,628 25 108/4/23 BN0000000 235,668 235,668 26 108/5/3 BN0000000 236,555 236,555 27 108/5/10 BN0000000 186,558 186,558 28 108/5/21 BN0000000 265,868 265,868 29 108/5/29 BN0000000 268,558 268,558 30 108/6/14 BN0000000 86,858 86,858 31 108/6/14 BN0000000 268,988 268,988 32 108/6/24 BN0000000 128,688 128,688 33 108/7/5 BN0000000 188,655 188,655 總計    4,832,907    3年總計 8,088,727（含附表一編號106-1、110-3、117-1、123-1）